臺灣板橋地方法院刑事判決　　　　　　　94年度交易字第67號
公　訴　人　臺灣板橋地方法院檢察署檢察官
被　　　告　甲○○原名吳政倫.
上列被告因過失傷害案件，經檢察官提起公訴（93年度偵字第18
699 號），本院判決如下：
    主  文
甲○○因過失傷害人，處拘役伍拾日，如易科罰金，以佰元折
算壹日。
    事  實
一、甲○○於民國93年6 月11日晚上7 時20分許，駕駛車號EZ－
    2210號自用小貨車，沿臺北縣三重市○○路○ 段往2 段方向
    行駛，行近臺北縣三重市○○路與三張街無號誌三岔路口時
    ，本應注意車前狀況及兩車併行之間隔，並隨時採取必要之
    安全措施，而依當時情況，雖處夜間，但有照明，路面乾燥
    、無缺陷、無障礙物，視距良好，並無不能注意之情事，竟
    仍疏未注意，見在其前方之該三岔路口處，有由乙○○所騎
    乘之車號CDK －409 號重型機車，亦疏未注意讓對向直行車
    先行而冒然迴轉，剛完成迴轉即沿力行路2 段方向內側車道
    內，欲偏右靠向外側車道向前行駛之際，並未即時採取減速
    慢行或切換車道閃避而與該機車保持併行之適當間隔距離等
    必要安全措施，以致其車身左側擦撞到上開機車右側，乙○
    ○因而受有右側脛骨平台粉碎骨折等傷害。甲○○肇事後留
    在現場，而於犯罪未被有偵查權之機關或公務員發覺前，即
    向據報前往現場處理之警員承認為肇事人，而自首並接受裁
    判。
二、案經乙○○訴請臺北縣政府警察局三重分局報告臺灣板橋地
    方法院檢察署檢察官偵查起訴。
    理  由
一、訊據被告甲○○固對其於上揭時、地駕車，其左側車身擦撞
    到告訴人乙○○所騎乘之前開機車後肇事之事實坦承不諱，
    惟矢口否認有何過失傷害犯行，並辯稱：本件肇事並非伊不
    注意車前狀況所致，而是因告訴人騎乘機車迴轉時未注意有
    無來車，即突然轉出來，伊見狀後認為若伊緊急煞車則將導
    致後車追撞，所以駕車由快車道切換到慢車道，告訴人仍撞
    到伊所駕車輛左後方，伊已盡注意義務，對本件肇事並無過
    失可言云云。經查：
(一)、上揭事實，業據告訴人於警詢、偵查及本院審理時指訴：當
    時伊已完成迴轉動作，是直行狀態，因天色已暗，伊從照後
    鏡已看不清楚後方，正想把車頭向右後轉動時，才轉頭過去
    就祗看到藍色一片，間隔應該不超過20公分，被告車輛已從
    伊右後方直接切到慢車道，伊就與被告車輛左側擦撞而倒地
    等情歷歷（見偵查卷第15、59頁、本院卷第45至47頁），並
    有道路交通事故現場圖、道路交通事故調查報告表(一)、(二)、
    被告與告訴人雙方之道路交通事故談話紀錄表及酒精濃度測
    定紀錄表各1 紙、及現場相片11幀在卷可資佐證（見偵查卷
    第20頁至第26頁）。
(二)、按汽車行駛時，駕駛人應注意車前狀況及兩車併行之間隔，
    並隨時採取必要之安全措施，道路交通安全規則第94條第3
    項定有明文。第查，證人即到場處理警員楊國龍於本院審理
    時具結後證述稱：伊到現場時傷者已經送醫，只有被告在現
    場，當事人自己不知道在何處發生事故，因伊在現場發現有
    新的機車刮地痕，才得悉事故發生地點，而被告的自用小貨
    車可能是作工程工作之故，整輛車子上面都是刮痕，伊詢問
    被告其車輛被碰觸的位置，被告自己說車子是左側的車身中
    間有刮痕；內側車道寬約3.2 公尺，肇事後告訴人之機車倒
    地之刮地痕係位於內側車道，刮地痕起點與分向島端點相距
    約有10公尺遠，刮地痕幾乎與分向島平行，而刮地痕起始點
    距離中央分向島約2. 2公尺等語（見本院卷第40至43頁），
    復依據卷附之道路交通事故現場圖（見偵查卷第20頁）所示
    ，告訴人之機車倒地之刮地痕係位在內側車道距離分向島約
    2 公尺，刮地痕長約5.3 公尺；再參酌告訴人所騎機車係一
    般重型機車，車身及車寬均小，有機車照片2 紙在卷可考（
    見偵查卷第31頁），則衡諸常情告訴人騎車所需的迴車距離
    自毋需長達10公尺。綜上，足認告訴人所騎乘之機車在與被
    告所駕駛之車輛發生擦撞肇事之際，應已完成迴轉並沿臺北
    縣三重市○○路○ 段往2 段方向之內側車道前行，而被告之
    車輛則仍有部分車身係跨越在慢車道內，尚未完全切換至慢
    車道之事實甚明。參以被告既坦稱：伊駕車行駛接近上述路
    口時，即有看見告訴人等待迴轉等情屬實，則被告於駕駛車
    輛當時，自應注意車前狀況及兩車併行之間隔，並隨時採取
    必要之安全措施，而依當時情況，並無不能注意，竟疏未注
    意減速慢行，亦未及時完成切換車道動作以致未能保持適當
    的兩車併行間隔，而致與告訴人之機車擦撞肇事，被告之行
    為自有過失；況本件經送台灣省臺北縣區車輛行車事故鑑定
    委員會鑑定結果，就被告未注意車前狀況為肇事原因部分，
    亦持相同見解，有該委員會於94年2 月2 日出具之北縣鑑字
    第931920號鑑定意見書在卷可按，益證被告確有過失。雖被
    害人因迴轉時未看清無來往車輛並讓對向直行車先通行，即
    冒然迴轉向右側偏行，於本件事故之發生亦有過失，惟既與
    被告之過失併合而為肇事之原因，被告之刑責自不能因此相
    抵獲得減免，僅可供量刑之斟酌而已。所以，被告以其並無
    何過失云云置辯，係與事實不符，並不可採信。又告訴人受
    有前揭傷害，有行政院國軍退除役官兵輔導委員會台北榮民
    總醫院診斷證明書一紙在卷可考（見偵查卷第17頁）。被告
    之過失行為與告訴人之傷害間復具有相當因果關係。本案事
    證已臻明確，被告犯行堪以認定。
二、被告係因過失肇事致告訴人受有傷害，所為係犯刑法第284
    條第1 項前段之過失傷害罪。又被告於犯罪未被有偵查權之
    機關或公務員發覺前，向臺北縣警察局三重分局交通隊警員
    自首犯行，並接受裁判，有該警察局三重交通分隊道路交通
    事故肇事人自首情形紀錄表1 紙在卷可稽，應依自首之規定
    減輕其刑。爰審酌被告品行、過失程度之輕重、被害人受傷
    情形，被告肇事後仍留在現場，並向到場處理警員承認為肇
    事人，惟其否認對於本件事故有何過失，且尚未與告訴人達
    成民事和解等一切情狀，量處如主文所示之刑，並諭知易科
    罰金之折算標準。
據上論斷，應依刑事訴訟法第299 條第1 項前段、刑法第284 條
第1 項前段、第41條第1 項前段、第62條前段，罰金罰鍰提高標
準條例第1 條前段、第2 條，判決如主文。
本案經檢察官徐名駒到庭執行職務。
中　　華　　民　　國　　94　　年　　9 　　月　　13　　日
　　　　　　　　　交通法庭審判長法  官  徐蘭萍
                                法  官  林漢強
                                法  官  林淑婷
以上正本證明與原本無異
如不服本判決應於送達後10日內向本院提出上訴狀
                                書記官　廖貞音
中　　華　　民　　國　　94　　年　　9 　　月　　13　　日
附錄本案論罪科刑法條全文：
中華民國刑法第284條
因過失傷害人者，處六月以下有期徒刑、拘役或五百元以下罰金
，致重傷者，處一年以下有期徒刑、拘役或五百元以下罰金。
從事業務之人，因業務上之過失傷害人者，處一年以下有期徒刑
、拘役或一千元以下罰金，致重傷者，處三年以下有期徒刑、拘
役或二千元以下罰金。
